臺灣高等法院臺中分院刑事判決　　　　93年度上易字第1562號
上　訴　人
即　被　告　丙○○原名林德東.
選任辯護人　楊振芳　律師
上列上訴人因背信案件，不服臺灣彰化地方法院93年度訴緝字第
17號中華民國93年10月27日第一審判決（起訴案號：臺灣彰化地
方法院檢察署83年度偵字第37號），提起上訴，本院判決如下：
    主 　　 文
原判決撤銷。
丙○○無罪。
    理 　　 由
一、公訴意旨略以：被告丙○○（原名為林德東、林德安）與戊○○合夥在彰化縣埔心鄉○○村○○路九十七號經營臺灣農
    村股份有限公司（下稱農村公司），嗣於民國八十一年間，
    丙○○因該公司之財務狀況不佳，乃徵得戊○○之同意，由
    戊○○提供其所有坐落臺南市○○段五八八地號之土地，及
    交付土地所有權狀、印鑑證明等相關資料，由其持向案外人
    黃宗明設定抵押借款新臺幣（下同）四百萬元，丙○○於借
    得上開款項後，並未將前揭資料交還戊○○，而對戊○○表
    示擬另向臺中某林姓代書抵押借款，以償還案外人黃宗明之
    借款，經戊○○同意委託辦理，丙○○竟意圖為自己不法之
    利益，於八十一年四月間持上開資料透過乙○○代書向蔡陳
    美鳳借款，並於八十一年五月九日在臺南市臺南地政事務所
    完成設定一千二百萬元抵押權，取得一千二百萬元借款，惟
    其取得上開款項後，竟違背委任，未用以清償向案外人黃宗
    明所借之借款，並將剩餘借款用於經營農村公司或交予戊○○，而據為己有，致生損害於戊○○，因認丙○○涉有刑法
    第三百四十二條第一項之背信罪嫌等語。
二、按犯罪事實應依證據認定之，無證據不得認定犯罪事實，刑
    事訴訟法第一百五十四條第二項定有明文。所謂犯罪事實之
    證據，係指足以認定被告確有犯罪行為之積極證據而言，該
    項證據且須適合被告犯罪事實之認定，始得採為斷罪資料（
    最高法院二十九年上字第三一○五號、五十三年台上字第二
    七五○判例參照）。
三、公訴人認為被告涉有前開背信罪嫌，係以被告所涉罪嫌業據
    告訴人戊○○指述綦詳，復經證人丁○○、方華亮、蔡陳美
    鳳、乙○○證述明確，另有土地登記簿謄本、協議書等在卷
    足稽為論據。
四、上訴人即被告丙○○曾持告訴人戊○○所有之上開臺南市○○段五八八地號之土地所有權狀、印鑑證明等資料向案外人
    黃宗明借款四百萬元，嗣因該筆借款利息較高，為了清償該
    筆借款，曾再委託乙○○借款一千二百萬元，並已設定抵押
    權一千二百萬元予案外人蔡陳美鳳，嗣土地經法院拍賣後由
    案外人林明煌拍得等情，業據告訴人戊○○指述綦詳、核與
    證人丁○○、乙○○、方華亮所證情節相符，並有臺南市○○段五八八地號之土地登記簿謄本附卷可按，此部分事實堪
    以認定；惟被告於原審審理中已堅決否認有前開罪嫌，辯稱
    伊並未取得該一千二百萬元之借款等語，故本件應審酌者厥
    為被告是否已取得借款一千二百萬元，經查：(1)證人蔡陳美
    鳳於原審審理中證稱：本件是由乙○○（即林春欽）向伊先
    生借錢，伊表示借錢需要抵押，乙○○就以臺南市○○段五
    八八地號土地設定抵押權，當時乙○○向伊借貸二百萬元，
    為何設定一千二百萬元之抵押伊不知道，本件是由洪代書辦
    理的，但不知道他的名字，後來乙○○還伊二百萬元等語（
    訴緝字第十七號卷一第一○六頁），故本件係乙○○接受被
    告委託後向蔡陳美鳳轉借款二百萬元，蔡陳美鳳並將二百萬
    元交由乙○○收受，卻設定一千二百萬元之抵押債權；且案
    嗣後乙○○以告訴人戊○○所簽發本票四百萬元，持經法院
    裁定准予強制執行後，對前開土地聲請強制執行，案外人林
    明煌受讓蔡陳美鳳一千二百萬元之抵押債權（林明煌另受讓
    第二順位抵押權人黃宗明四百元抵押債權），林明煌於拍定
    該土地後，並以一千六百萬元之抵押債權額抵充全部拍賣價
    金，乙○○因無分配餘額而撤回執行等情，業經本院調取台
    灣台南地方法院八十二年執字第二八五七號民事執行卷宗，
    查明無訛，乙○○為本件借貸之介紹人，並聲請拍賣前開設
    定抵押權之土地，由僅出借二百萬元之蔡陳美鳳，將未實際
    借款一千二百萬元之抵押借款讓與第三人林明煌後，以該抵
    押借款抵充拍賣價金，使林明煌未再繳納價金得以取得該土
    地所有權，乙○○卻未分配任何款項，其中顯有隱情。(2)證
    人乙○○雖於原審審理時證稱：八十一年間有無以臺南市○○段五八八地號土地，向蔡陳美鳳的先生抵押借款，因時間
    太久沒有印象，但伊曾聲請拍賣在臺南之土地；被告以前的
    名字叫林德安，他有拿一筆土地給丁○○代書設定抵押，因
    為這筆錢借到後都沒有還，所以才將該筆土地拍賣掉；伊是
    開代書事務所，被告欠的這筆錢是在伊那裡辦的，但不能確
    定錢是向伊借或跟伊親戚借的，不過錢確有拿給林德安（即
    被告），錢不是由伊就是由丁○○拿給被告，因為這個案子
    是丁○○在辦理，但當時借多少錢因時間太久已忘了。被告
    有簽本票及設定抵押的借據，及到地政機關設定抵押，因為
    本件是丁○○辦理的，所以是向何人借錢，伊並不很清楚，
    且到底借多少錢，因是他們二人商討的，所以也不清楚，不
    過可確定錢是伊與丁○○交給被告的，因為被告確實有親自
    到伊那邊拿過錢，也有用匯的方式匯錢給被告，伊沒有聽說
    過蔡陳美鳳，伊亦未還錢給蔡陳美鳳等語（訴緝字第十七號
    卷二第三八頁至第四○頁）。關於所借得之款項，乙○○先
    供稱不是由伊就是由丁○○拿給被告，其後則供稱，錢是由
    伊與丁○○交給被告的，也有用匯的方式交給被告，其前後
    供述不一，甚且模糊不清，所證尚難遽予採信。(4)證人方華
    亮亦僅證稱，本件抵押權之設定，係伊持已寫好內容之文件
    交告訴人簽名後送件等語（訴緝字第十七號卷一第八四頁、
    第八六頁），證人洪荊洲證稱，係伊找方華亮送件，是林春
    欽找伊的，林德安亦在場等語（訴緝字第十七號卷一第八五
    頁）此外，復查無其他積極證據足認被告有收到本件借款，
    並將之占為己有而違背告訴人之委任，不能證明被告犯罪，
    自應為無罪之諭知。
五、原審疏未詳審，遽予論科，尚有未洽，被告上訴意旨指摘原
    判決不當，為有理由，自應由本院將原判決撤銷改判，另為
    無罪之諭知。
六、被告經合法傳喚，無正當理由不到庭，不待其陳述逕行判決
    。
七、據上論斷，應依刑事訴訟法第三百七十一條、第三百六十九
    條第一項前段、第三百六十四條、第三百零一條第一項前段
    ，判決如主文。
本案經檢察官甲○○到庭執行職務。
中　　華　　民　　國　　94　　年　　9 　　月　　22　　日
              刑事第十庭  審判長法　官　林　照　明
              　　　　　　　　　法　官　唐　光　義
              　　　　　　　　　法　官　林　清　鈞
上列正本證明與原本無異。
不得上訴。
　　　　　　　　　　　　　　　　書記官　劉　恒　宏
中　　華　　民　　國　　94　　年　　9 　　月　　27　　日
　　　　　　　　　　　　　　　　　　　　　　　　　　　Ｒ
